【裁判字號】    90,台非,164
【裁判日期】    900607
【裁判案由】    逃亡
【裁判全文】
最高法院刑事判決                                  九十年度台非字第一六四號
    上訴人  最高法院檢察署檢察總長
    被  告  甲○○
右上訴人因被告逃亡案件，對於國防部高等軍事法院高雄分院中華民國八十九年六月
二日第二審確定判決（八十九年度高判字第七五號，第一審國防部南部地方軍事法院
八十九年和判字第一三三號，起訴案號：國防部南部地方軍事法院檢察署軍事檢察官
八十八年度平偵(一)字第一一五號），認為違法，提起非常上訴，本院判決如左：
    主  文
原判決及第一審判決關於逃亡部分均撤銷。
右開撤銷部分公訴不受理，移送台灣高雄地方法院檢察署。
    理  由
一非常上訴理由略稱：按軍事法院受理案件或不受理案件係不當者，其判決當然為違
背法令；又法院對於被告無審判權者，應諭知為不受理之判決，軍事審判法第一百九
十七條第五款、第一百六十九條第六款定有明文。本件被告甲○○於民國八十八年十
一月八日因犯逃亡罪，經國防部南部地方軍事法院判處有期徒刑八月，經上訴國防部
高等軍事法院高雄分院及台灣高等法院高雄分院駁回上訴而確定。惟查被告原奉海軍
總司令部核定之退伍日期為八十八年十二月二十六日，顯有錯誤，嗣經該部人事署複
查結果，其正確之退伍日期係八十八年十月十日，此有海軍總司令部八十九年十月二
十六日（八十九）挹管字第七五六七號函可資證明。是被告為前述犯罪行為時，已不
具現役軍人身分，軍事法院對被告並無審判權，原審法院對被告有無審判權，應依職
權調查，而疏未查明，逕為實體判決，而未為諭知不受理之判決，顯屬違法，爰依軍
事審判法第二百二十六條但書、刑事訴訟法第四百四十三條提起非常上訴，以資救濟
等語。
二本院按非現役軍人不受軍事審判；軍事法院受理案件係不當者，其判決當然違背法
令；對於被告無審判權者，應諭知不受理之判決。國家安全法第八條第一項，軍事審
判法第一條第二項前段、第一百九十七條第五款、第一百六十九條第六款分別定有明
文。原判決認定被告甲○○原係海軍汽車勤務指揮部運輸第一中隊一兵，於八十八年
十一月八日凌晨三時許，因家累而起意自台灣駐地不假潛逃，構成陸海空軍刑法第九
十三條第三款、第九十八條之無故離去職役未遂罪等情，因而維持第一審國防部南部
地方軍事法院八十九年和判字第一三三號關於論處被告無故離去職役未遂罪刑部分之
判決，駁回該部分被告在第二審之上訴。惟查被告原係海軍潛龍一號四六○梯次常備
兵，於八十三年四月十九日入伍，後因逃亡及侵占案件，經判處罪刑確定並定其應執
行有期徒刑二年二月，執行完畢後經海軍總司令部核定回役，自八十八年五月十六日
起生效，其補服役期為六月二十四日，被誤繕為九月十日，另配合八十八年十月一日
起實施役期提前二月退伍之規定，其役期應於八十八年十月十日零時屆滿等情，有海
軍總司令部八十九年十月二十六日（八九）挹管字第七五六七號書函及該司令部督察
長室八十九年十二月二十二日（八九）揆法字第一五七九號函在卷（國防部高等軍事
法院高雄分院檢察署八十九年八月二十九日雄執字第八七號執行卷）可稽，故被告於
八十八年十一月八日行為時已不具現役軍人身分，應不受軍事審判，原第一審軍事法
院不察，仍予以受理判處罪刑，揆諸首揭說明，其判決自屬違背法令，原第二審軍事
法院未予糾正，仍判予維持，同有違背法令。案經確定，非常上訴意旨執以指摘，為
有理由，因原判決不利於被告，應將原判決及第一審判決關於上開被告逃亡違背法令
部分予以撤銷，另行諭知公訴不受理，並移送於管轄法院檢察署即台灣高雄地方法院
檢察署，以資糾正。
三據上論結，應依軍事審判法第二百二十八條、第一百六十九條第六款、第一百七十
條，刑事訴訟法第四百四十七條第一項第一款但書，判決如主文。
中      華      民      國     九十     年      六      月      七      日
                              最高法院刑事第十二庭
                                  審判長法官  呂  潮  澤
                                        法官  陳  世  雄
                                        法官  孫  增  同
                                        法官  林  開  任
                                        法官  蕭  權  閔
      右正本證明與原本無異
                                              書  記  官
中      華      民      國     九十     年      六      月     十四     日
                                                                        Ｅ


司法院資訊處製作；財團法人民間司法改革基金會備份。
